【裁判字號】    95,上易,248
【裁判日期】    951031
【裁判案由】    返還林地等
【裁判全文】
臺灣高等法院臺中分院民事判決         95年度上易字第248號
上  訴  人  甲○○
訴訟代理人  林道啟律師
被  上訴人  行政院農業委員會林務局東勢林區管理處
法定代理人  乙○○
訴訟代理人  蔡志忠律師
複  代理人  丙○○
上列當事人間請求返還林地等事件，上訴人對於中華民國95年6
月12日臺灣南投地方法院94年度訴字第135號第一審判決提起上
訴，本院於95年10月18日言詞辯論終結，判決如下：
    主  文
原判決關於命上訴人將坐落南投縣仁愛鄉○○段七六地號土地如
附圖所示編號76-A001部分面積○‧○八八三五二公頃作物、編
號76-A002部分面積○‧○一四五七○公頃作物、編號76-A007部
分面積○‧○三七九○七公頃作物、同段七七地號土地如附圖所
示編號77-A006部分面積一‧三四五七六二公頃作物除去，及命
上訴人給付自民國九十五年四月二十二日起至九十五年四月二十
七日止之不當得利部分，暨該部分假執行之宣告及訴訟費用（確
定部分除外）之裁判均廢棄。
上開廢棄部分，被上訴人在第一審之訴及假執行之聲請均駁回。
其餘上訴駁回。
第一審、第二審訴訟費用除確定部分外，由上訴人負擔。
    事實及理由
一、被上訴人起訴主張：南投縣仁愛鄉○○段七六、七七地號（
    下稱系爭土地）為國有土地，由伊負責管理，而伊將系爭土
    地出租予上訴人造林，並分別於民國（下同）八十三年七月
    十三日及八十八年一月十九日與上訴人簽訂二份「台灣省德
    基水庫集水區域內國有森林用地出租造林契約書」（下稱系
    爭租約書），約定租賃期間分別至八十六年九月三十日及九
    十四年六月十六日止，租金依果實分收利益比例計算而折成
    現金給付，嗣系爭租約書所載租賃期間屆滿後，兩造未續訂
    租約。依系爭租約書第六條第五、八、九、十款規定：「如
    有左列情形之一者，甲方（指被上訴人）得終止本租約收回
    林地。．．(五)乙方（指上訴人）擅自砍伐造林木或原有林木
    者。．．(八)乙方違反法令使用租賃物。(九)因政府政策或基於
    公共利益有使用租賃物者。(十)乙方違反本契約之約定者」，
    及第八條規定：「林務局因政府政策需要，停止租造林地時
    ，得終止契約，租地造林人不得異議」，及第十條規定：「
    本契約未約定事項，乙方同意依照台灣省國有林事業區出租
    造林地管理辦法、台灣省國有林事業區內濫墾清理計畫及行
    政院核定之德基水庫集水區陡坡農用地處理要點及有關法令
    規定辦理」，以及台灣省國有林事業區出租造林辦法第二十
    五條規定：「租地造林人有左列各款情事之一者，林務局得
    終止租約．．三、造林期限奉准延長，期滿仍未按照造林計
    畫完成造林者。．．五、造林區域內盜伐保留樹、母樹、濫
    墾及違反規定種植農作物等情事者。．．．八、其他違反本
    辦法之規定或契約者。」，以及行政院核定並經臺灣省政府
    以八十二年六月十七日府業林字第163060號公告「德基水庫
    集水區陡坡農用地處理方案」亦明定德基水庫集水區陡坡農
    用地，經就國土保安、水庫壽命、農民生計及社會安全各層
    面綜合檢討，權衡利弊得失，應予收回造林及自公告第四年
    開始，終止租約強制收回林地。上訴人不僅未依照期限改正
    實施造林，更擅自砍伐造林木及原有林木，並在系爭土地上
    違約種植蔬菜、荒廢土地、未恢復造林，伊歷年來不斷要求
    上訴人不得違反法令使用租賃土地，須限期實施造林，否則
    將終止系爭租約而收回土地，詎上訴人逾期未改善，顯未能
    達系爭租約維護水土保持設施之功能及訂約造林之目的，與
    山坡地保育利用條例及政府政策有違，為此，伊於九十三年
    十一月一日分別以豐原十支郵局第130號、第131號存證信函
    通知上訴人未恢復造林而終止系爭租約，且伊再以本件起訴
    狀為終止系爭租約之意思表示。而系爭租約書所載租期於九
    十四年六月十六日屆滿後，因伊已提起本件訴訟，故兩造未
    續定租約。系爭租約之租賃關係既已消滅，伊自得為收回系
    爭土地，而主張租賃物返還請求權及民法第七百六十七條規
    定，請求上訴人除去坐落系爭土地上作物及拆除地上物並返
    還土地。又承租人於租賃關係終止後，應返還租賃物，民法
    第四百五十五條前段定有明文，所謂返還租賃物，係指依債
    務本旨，向出租人移轉租賃物之占有，依民法第九百四十六
    條第一項規定，占有之移轉因占有物之交付而生效力，上訴
    人在交還系爭租地前既仍占有，伊自得向上訴人請求無權占
    有期間相當於租金之不當得利，復按無法律上之原因而受利
    益，致他人受損害，應返還其利益，民法第一百七十九條定
    有明文。且無權占有他人之土地，可能獲得相當於租金之利
    益為社會通常之觀念，再按法定地價依土地法第一百四十八
    條規定，係土地所有人依該法規定所申報之地價，在平均地
    權條例施行區域，依平均地權條例施行細則第二十一條規定
    ，公有土地以各該宗土地之公告地價為申報地價，土地法第
    一百一十條第一項及第三項關於耕地計收地租之規定，於請
    求返還相當於租金利益之事件，當亦可據為計算利益之標準
    。本件於系爭租約之租賃關係消滅後，上訴人仍繼續占有系
    爭土地而受有相當於租金之不當得利，伊自得請求上訴人返
    還該不當利益。而系爭土地為林地，歷年來上訴人交付之租
    金以果實分收利益計算而不固定，應依土地法第一百零五條
    準用同法第九十七條規定，以申報地價年息百分之十計算，
    且考量系爭土地位在中部橫貫公路梨山與德基路段間，上訴
    人違約將系爭土地供作種植高經濟作物蔬菜使用營利等情，
    則上訴人應返還利益之額度以申報地價年息百分之十計算，
    應屬合理適當，是以上訴人占用土地面積計算，上訴人每年
    可獲得相當於租金之利益計一萬四千八百六十五元等語，爰
    提起本訴，聲明求為判決：上訴人將坐落南投縣仁愛鄉○○
    段七六地號土地如附圖所示編號76－Ａ001部分面積○‧○
    八八三五二公頃作物、編號76－Ａ002部分面積○‧○一四
    五七○公頃作物、編號76－Ａ007部分面積○‧○三七九○
    七公頃作物除去及將編號76－Ａ008部分面積○‧○○○○
    二五公頃鋁製水塔及編號G部分單軌車道拆除，以及應將坐
    落同段七七地號土地如附圖所示編號77－Ａ006部分面積一
    ‧三四五七六二公頃作物除去及將編號77－Ａ001部分面積
    ○‧○○一八○九公頃鋁製水塔、編號77－Ａ002部分面積
    ○‧○○○三一○公頃鋁製水塔、編號77－Ａ003部分面積
    ○‧○○四六五七公頃鐵皮造倉庫、編號77－Ａ00 4部分面
    積○‧○○○○七八公頃鋁製水塔、編號77－Ａ005部分面
    積○‧○○○四四九公頃鐵皮造倉庫、編號77－Ａ015部分
    面積○‧○○三一九八公頃鐵皮造倉庫、編號77－Ａ016部
    分面積○‧○○二○六一公頃鋁製水塔、編號77－Ａ017部
    分面積○‧○○○二八九公頃鋁製水塔及編號B、C、D、
    E、F單軌車道拆除，並將上開土地全部返還伊。上訴人應起
    訴狀繕本送達翌日起至上開土地交還伊之日止每年給付伊新
    台幣（下同）一萬四千八百六十五元。被上訴人於本院答辯
    聲明求為判決：(一)上訴駁回。(二)第一、二審訴訟費用由上訴
    人負擔（原審判准上訴人之聲明請求拆除地上物並交還土地
    ，及命上訴人自九十五年四月二十二日起至將上開土地交還
    被上訴人之日止，按年給付上訴人一萬一千九百九十六元，
    其餘部分之請求駁回，被上訴人對駁回部分未據聲明不服）
    。
二、上訴人則抗辯：本件非屬超限利用之土地，已由伊依法承租
    ，而被上訴人遽然指為違背租約，顯與事實不符。且伊僅在
    空地種植蔬菜，未砍伐樹木，亦未違反系爭租約第六條及第
    八條。至被上訴人主張伊砍伐系爭土地上林木及原有林木，
    自應負舉證責任。行政院農業委員會林務局九十一年四月十
    五日91林政字第0911720219號函文內容乃針對被上訴人如何
    處理，並非以伊為行文之對象，況被上訴人所寄送存證信函
    未檢附上開函文，亦未引據上開函文內容，尤未主張伊之何
    種行為涉及如何違約，則被上訴人率然片面以存證信函限期
    催告返還，顯屬無據。上開第0911720219號函文要求被上訴
    人依其說明三處理期程，明確指出係「山坡地超限利用處理
    計劃」，然系爭土地「並非超限利用地」，超限利用部分已
    於租約內予以排除，則系爭土地既非屬上開函文說明三之(一)
    所稱種植檳榔而列入執行計劃之範圍，更非說明三之(二)所稱
    違約、違規種植使用之林地，而為合法承租而來。又被上訴
    人就鄰近全數砍除果樹而種蔬菜之土地，並未主張違約，則
    伊承租林地，均屬多年成長之蘋果樹及梨樹，伊並無違約，
    自無適用上開函文規定。伊係承沿前手種植果樹之耕作方式
    ，且系爭土地，既屬窮山峻嶺、生活供需不便，尤其於八十
    八年間九二一地震後，谷關路段封閉，伊雖於果樹下種植少
    許蔬菜，以供生活自需，實為情理所容，尤不背於系爭租約
    內容，此乃增加土地少許利用，既無不利原有地形地貌及水
    土保持，或影響果樹存在，與砍伐果樹，改種蔬菜之情事，
    完全不同。況伊分別於八十三年、八十八年間承租之時，即
    係種植果樹，為被上訴人所明知並予以核准，自不屬於上開
    函文所指違約違規種植蔬菜、果樹之範圍。兩造簽訂之系爭
    租約第十二條約定：「涉及或屬查定列為超限利用地者，其
    租賃期限截止於八十四年六月三十日止，租期屆滿前將超限
    利用地交回者於發給轉業救助金時，亦同時終止租約，剩餘
    部分（非超限利用地部分），另訂租約。」既已就非超限利
    用土地約定應另訂租約，足見兩造已有特別約定，被上訴人
    自不得依民法第四百五十條第二項規定逕行終止與上訴人間
    之租約。故原審以兩造間於八十三年七月十三日簽訂編號一
    一八五號租賃契約於八十六年九月三十四租約期間屆滿後，
    伊仍為租賃土地之使用收益，因被上訴人不即表示反對之意
    思，而視為以不定期限繼續契約，被上訴人自得依民法第四
    百五十條第二項前段規定終止契約，兩造間之租約已然終止
    云云，顯有未洽。系爭契約書第九條約定：「契約期滿，林
    木採伐後承租人如需繼續租用，應依臺灣省國有林事業區出
    租造林地管理辦法第九條規定，於租約屆滿前三個月，申請
    林區管理處續租，逾期視為放棄，期滿由林區管理處收回林
    地，承租人不得異議。」，按臺灣省國有林事業區出租造林
    地管理辦法為行政規則，被上訴人為行政機關，依依法行政
    原則，自應受上揭管理辦法拘束。是系爭契約於伊業已造林
    之前提下，並提出續租之申請時，被上訴人依法是否有拒絕
    之裁量權，實有查明之必要。兩造簽訂系爭租約書既已明定
    給付租金之標準，且系爭土地為高海拔國有林地，既非城市
    人口稠密利用之都市土地，被上訴人依土地法第一百零五條
    準用第九十七條依年息百分之十計價，請求計算不當得利標
    準，顯違背系爭租約內容，而無可取等語。上訴聲明求為判
    決：(一)原判決不利於上訴人部分廢棄。(二)上項廢棄部分，被
    上訴人在第一審之訴及其假執行之聲請均駁回。(三)第一、二
    審訴訟費用由被上訴人負擔。
三、兩造不爭執事實：
(一)、系爭二筆土地為國有土地，由被上訴人負責管理，且被上訴
    人將系爭土地出租予上訴人造林，兩造於八十三年七月十三
    日簽訂編號一一八五號「台灣省德基水庫集水區域內國有森
    林用地出租造林契約書」，約定租賃期間至八十六年九月三
    十日為止，並於八十八年一月十九日簽訂編號一一八六號「
    台灣省德基水庫集水區域內國有森林用地出租造林契約書」
    ，約定租賃期間至九十四年六月十六日為止，有契約書影本
    二份附卷可稽（見原審卷第十五、二十三頁）。而系爭租約
    書屬租地造林契約，嗣其所載租賃期間屆滿後，兩造未再簽
    訂租約，為兩造所不爭執（見原審卷第一七九頁、第二○五
    頁）。
(二)、被上訴人於九十三年十一月一日分別向上訴人寄送豐原十支
    郵局第一三○號、第一三一號存證信函，上訴人已於九十三
    年十一月二日及四日收受，有存證信函及回執附卷可稽（見
    本院卷第三四、三五、七三頁），且為兩造所不爭執（見原
    審卷第七三頁、第一七九頁）。
(三)、坐落系爭七六地號土地如附圖所示編號76－Ａ001部分面積
    ○‧○八八三五二公頃作物、編號76－Ａ002部分面積○‧
    一四五七公頃作物、編號76－Ａ007部分面積○‧○三七九
    ○七公頃作物及坐落系爭七七地號土地如附圖所示編號77－
    Ａ006部分面積一‧三四五七六二公頃作物乃由上訴人種植
    ；以及坐落系爭七十六地號土地如附圖所示編號76－Ａ008
    部分面積○‧○○○○二五公頃鋁製水塔、編號G部分單軌
    車道，及坐落系爭77地號土地如附圖所示編號編號77－Ａ00
    1部分面積○‧○○一八○九公頃鋁製水塔、編號77－Ａ002
    部分面積○‧○○○三一○公頃鋁製水塔、編號77－Ａ003
    部分面積○‧○○四六五七公頃鐵皮造倉庫、編號77－Ａ00
    4部分面積○‧○○○○七八公頃鋁製水塔、編號77－Ａ005
    部分面積○‧○○○四四九公頃鐵皮造倉庫、編號77－Ａ01
    5部分面積○‧○○三一九八公頃鐵皮造倉庫、編號77－Ａ0
    16部分面積○‧○○二○六一公頃鋁製水塔、編號77－Ａ01
    7部分面積○‧○○○二八九公頃鋁製水塔、編號B、C 、D
    、E、F單軌車道乃由上訴人出資興建（見原審卷第一九五頁
    ）。
四、本件兩造爭執者：被上訴人主張系爭二筆土地為伊所管理，
    兩造分別於八十三年七月十三日及八十八年一月十九日簽訂
    系爭契約書，約定租賃期間至八十六年九月三十日及九十四
    年六月十六日止，並約定上訴人應遵守系爭契約書之約定，
    如有違反上開約定，伊得終止系爭租賃契約，然上訴人竟違
    反上開約定，擅自砍伐林木，並在系爭土地上違約種植蔬菜
    ，伊乃於九十三年十一月一日以系爭存證信函通知上訴人終
    止系爭租約，並以本件起訴狀為終止系爭租約之意思表示，
    伊終止系爭使用契約後，上訴人即無權占用系爭土地，自應
    將如附圖所示之地上物拆除，將土地返還予伊。又上訴人無
    權使用上開土地，因而獲得相當於租金之不當得利，並致伊
    受有損害，為此依民法第四百五十條租賃物返還請求權、第
    七百六十七條所有物返還請求權、排除侵害請求權、第一百
    七十九條不當得利，請求上訴人將上開土地地上物拆除，並
    將土地返還予伊，並請求上訴人按年給付相當於租金之不當
    得利一萬四千八百六十五元。然此為上訴人所否認，並以上
    開情詞置辯。是本件應審酌者厥為：(一)被上訴人得否主張兩
    造租約已合法終止而行使租賃物返還請求權？及租約終止後
    ，上訴人無權占有系爭土地，被上訴人得否主張民法第七百
    六十七條所有物返還請求權，請求上訴人除去坐落系爭土地
    上作物及拆除地上物並返還土地？(二)被上訴人得否請求上訴
    人返還相當於租金之不當得利？不當得利之計算標準為何？
    茲分述如下：
(一)、被上訴人得否主張租賃物返還請求權及依民法第七百六十七
    條規定，請求上訴人除去坐落系爭土地上作物及拆除地上物
    並返還土地？
１、依系爭租約書第六條第五、八、九、十款約定：「如有左列
    情形之一者，甲方（指原告）得終止本租約收回林地。．．
    （五）乙方（指被告）擅自砍伐造林木或原有林木者。．．
    （八）乙方違反法令使用租賃物。（九）因政府政策或基於
    公共利益有使用租賃物者。（十）乙方違反本契約之約定者
    」，及第八條規定：「林務局因政府政策需要，停止租造林
    地時，得終止契約，租地造林人不得異議」，及第十條規定
    ：「本契約未約定事項，乙方同意依照台灣省國有林事業區
    出租造林地管理辦法、台灣省國有林事業區內濫墾清理計畫
    及行政院核定之德基水庫集水區陡坡農用地處理要點及有關
    法令規定辦理」，即上訴人於承租系爭土地時，有上開契約
    書第六條約定之任何一項違約情形，被上訴人即得以終止租
    約，收回林地。又依台灣省國有森林用地出租造林管理辦法
    第二十五條第八款、台灣省國有事業區出租造林地管理辦法
    第三條第一項第六後段規定，系爭林地不得違反規定種植蔬
    菜。被上訴人主張上訴人有上開契約書第六條約定之各款事
    由，爰終止租約等語；上訴人不否認有種植蔬菜之事實，但
    否認有被上訴人指訴之上開契約書第六條各款違約事由，並
    稱其種稙蔬菜強度尚未達得以終止租約之程度等語抗辯。查
    ：上訴人確實有在承租系爭土地上種植蔬菜等情，業經原審
    及本院到場勘驗屬實，分別製有勘驗筆錄及被上訴人提出現
    場相片等附卷可稽，上訴人種植高麗菜之面積及密度甚廣，
    且於系爭土地上設置單軌鐵道及運輸車、工寮，作為運輸及
    放置農作物，顯然已非零星種植或僅作為上訴人個人生計食
    用之作物，故被上訴人主張上訴人之上開種植行為，認已違
    反上開規定，應為可採，上訴人之上開抗辯，為不足取。而
    上訴人既違反上開台灣省國有森林用地出租造林管理辦法第
    二十五條第八款、台灣省國有事業區出租造林地管理辦法第
    三條第一項第六後段規定，不得種植蔬菜之規定，則被上訴
    人自得依約終止系爭租約。茲兩造分別於八十三年七月十三
    日簽訂一一八五號及八十八年一月十九日簽訂編號一一八六
    號之系爭契約，被上訴人於九十三年十一月一日通知上訴人
    終止系爭土地之上開二契約，上訴人並於同年十一月二日及
    四日收受送達，有被上訴人提出存證信函及回執影本各二份
    為證（見原卷第三十四、三十五、七十三頁），已如前述，
    是被上訴人主張，系爭契約已合法終止等語，堪信為真實。
２、按承租人於租賃關係終止後，應返還租賃物，民法第四百五
    十條定有明文。又按所有人對於無權占有或侵奪其所有物者
    ，得請求返還之。對於妨害其所有權者，得請求除去之。民
    法第七百六十七條明文所定。查本件被上訴人已合法終止與
    上訴人之系爭租約，已如前述，系爭租約書之租賃關係既已
    消滅，則上訴人占有系爭土地，即屬無權占有，從而，被上
    訴人本於租賃物返還請求權及物上請求權，請求上訴人將坐
    落南投縣仁愛鄉○○段七六地號土地如附圖所示編號76-A00
    8部分面積○‧○○○○二五公頃鋁製水塔、編號G部分單軌
    車道拆除；同段七七地號土地如附圖所示編號77-A001部分
    面積○‧○○一八○九公頃鋁製水塔、編號77-A002部分面
    積○‧○○三一○公頃鋁製水塔、編號77-A003部分面積○
    ‧○○四六五七公頃鐵皮造倉庫、編號77-A004部分面積○
    ‧○○○○七八公頃鋁製水塔、編號77-A005部分面積○‧
    ○○○四四九公頃鐵皮造倉庫、編號77-A015部分面積○‧
    ○○三一九八公頃鐵皮造倉庫、編號77-A016部分面積○‧
    ○○二○六一公頃鋁製水塔、編號77-A017部分面積○‧○
    ○○二八九公頃鋁製水塔及編號B、C、D、E、F單軌車道拆
    除，並應將上開土地全部返還被上訴人，即屬有據，應予准
    許。
３、至被上訴人請求上訴人將附圖所示編號76-A001部分面積○
    ‧○八八三五二公頃作物、編號76-A002部分面積○‧○一
    四五七○公頃作物、編號76-A007部分面積○‧○三七九○
    七公頃作物、編號77-A006部分面積一‧三四五七六二公頃
    果樹等作物拆除部分，按「不動產之出產物尚未分離者，為
    該不動產之部分，民法第六十六條第二項有明文規定，某甲
    等在某乙所有地內侵權種植某出產物，當然屬於某乙所有，
    如果該項出產物為某甲等割取，即不能謂某乙未因其侵權行
    為而受損害。」（最高法院三十一年上字第九五三號判例參
    照），本件上揭土地既為被上訴人所管理之國有林地，則揆
    諸上開說明，土地上之作物應由系爭土地所有人即被上訴人
    取得所有權，上訴人既無所有權，自不得予以處分或剷除，
    是被上訴人請求上訴人拆除此部分之作物部分，難謂正當，
    不應准許。
(二)、被上訴人得否請求上訴人返還相當於租金之不當得利？不當
    得利之計算標準為何？
１、按無法律上之原因而受利益，致他人受損害者，應返還其利
    益，雖有法律上之原因，而其後已不存在者，亦同，民法第
    一百七十九條定有明文。次按無權占有他人土地，可能獲得
    相當於租金之利益，係屬社會通常之觀念（最高法院六十一
    年度台上字第一六九五號判例參照）。查，系爭租約書之租
    賃關係既已合法終止，則上訴人占有被上訴人管理之上開國
    有系爭土地，即屬無權占有，其自被上訴人終止系爭租約時
    起至返還林地止，使用系爭林地，自獲有相當於租金之利益
    ，則被上訴人依據不當得利之法律關係請求上訴人返還相當
    於租金之不當得利，自屬有據。
２、復按城市地方基地租賃之租金，依土地法第一百零五條準用
    同法第九十七條第一項規定，以不超過土地申報總價額年息
    百分之十為限；所謂土地總價額依土地法施行法第二十五條
    規定，土地價額依法定地價，而法定地價，土地法第一百四
    十八條規定，係土地所有人依該法規定所申報之地價。又按
    以自任耕作為目的，約定支付地租，使用他人之農地者，為
    耕地租用；地租不得超過地價百分之八，約定地租或習慣地
    租超過地價百分之八者，應比照地價百分之八減定之，不及
    地價百分之八者，依其約定或習慣。前項地價指法定地價，
    未經依規定地價之地方，指最近三年之平均地價，土地法第
    一百零六條第一項及第一百一十條分別定有明文，於請求賠
    償相當於租金之損害之事件，當亦可據為計算損害之標準。
３、查系爭租約書所載租金乃依果實採取之分收利益比例計算並
    折成現金給付，此有契約書在卷可稽（見原審卷第十六頁、
    第二十四頁），則系爭租約書所約定租金乃隨每期果實收採
    取情形而定，其租金數額顯不確定，則本件有關上訴人所受
    相當於租金之利益，自得參考上開規定計算標準。而本院審
    酌：系爭土地於九十三年間申報地價為每平方公尺十元，此
    有土地謄本在卷可稽（見原審卷第一百三十、一百三十一頁
    ），且系爭土地位在德基水庫上游集水區，四周均為林地，
    位置偏遠，交通不便等情，業經本院於九十五年九月五日至
    現場勘驗明確，製有勘驗筆錄可按，本院審酌上訴人占有之
    土地係位南投縣仁愛鄉之偏遠山坡地，並於其上種植高麗菜
    ，可得利用之經濟價值程度等情事，認上訴人應賠償之額度
    ，應依系爭土地之申報地價年息百分之八計算相當於租金之
    利益為適當，原審依此項標準計算，於法尚無不合，被上訴
    人主張依年息百分之十計算，尚屬過高。經核算結果，上訴
    人就占有系爭土地，每年所受相當於租金之利益計一萬一千
    九百九十六元（計算式：[883.52+145.7+379.07+0.25+18.0
    9+3.1+46.57+0.78+4.49+13457.62+31.98+20.61+2.89]×10
    ×8%=11995.7，小數點以下四捨五入），是被上訴人請求上
    訴人自起訴狀繕本送達翌日即九十五年四月二十八日（送達
    時期為九十五年四月二十七日，見原審卷第三十八頁）起至
    上開土地交還被上訴人之日止，按每年給付相當於租金之利
    益一萬一千九百九十六元，即屬正當，應予准許；逾此部分
    ，即未據被上訴人請求（原審判決自九十五年四月二十二日
    起算，惟九十五年四月二十二日至同年四月二十七日止之不
    當得利部分，係未據被上訴人請求），自不應准許。
五、綜上所述，原審就上開應予准許部分，為上訴人敗訴判決，
    並依兩造陳明，酌定供擔保金額為准免假執行之宣告，核無
    不合，原審就此上訴部分，為上訴人敗訴之判決及駁回其假
    執行之聲請，其理由雖有不同，惟結論並無二致，仍應予維
    持。上訴意旨指摘原判決此部分不當，求予廢棄改判，為無
    理由，應予駁回。至上開不應准許部分，原審未查，遽為上
    訴人敗訴判決，上訴論旨指摘原判決此部分不當，求予廢棄
    ，為有理由，應由本院予以廢棄改判，如主文第二項所示。
六、本件事證已臻明確，兩造其餘攻擊防禦方法及舉證，核與本
    件判決結果不生影響，爰不另一一論述，併此敘明。
七、據上論結，本件上訴為一部有理由，一部無理由，依民事訴
    訟法第四百五十條、第四百四十九條第二項、第七十九條，
    判決如主文。
中    華    民    國    95    年    10    月    31    日
                      民事第六庭審判長法  官  袁再興
                                      法  官  吳惠郁
                                      法  官  盧江陽
以上正本係照原本作成。
均不得上訴。
                                      書記官  陳玫伶
中    華    民    國    95    年    11    月    1     日
                                                      Ｈ


司法院資訊處製作；財團法人民間司法改革基金會備份。
